臺灣臺北地方法院民事裁定　　　　　　100年度重訴字第809號
原　　　告　李重耀即重耀建築師事務所
訴訟代理人　張睿文律師
複代 理 人　侯海熊律師
被　　　告　磊庭營造股份有限公司
法定代理人　王廣德
訴訟代理人　劉志鵬律師
　　　　　　李立普律師
複代 理 人　王雪娟律師
訴訟代理人　喬心怡律師
上列當事人間給付服務費事件，本院裁定如下：
    主  文
本件移送臺灣花蓮地方法院。
    理  由
一、按訴訟之全部或一部，法院認為無管轄權者，依原告聲請或
    依職權以裁定移送其管轄法院。又當事人得以合意定第一審
    管轄法院，但以關於由一定法律關係而生之訴訟為限；前項
    合意，應以文書證之。惟合意管轄之規定，於本法定有專屬
    管轄之訴訟者，不適用之。民事訴訟法第28條第1 項、第24
    條、第26條分別定有明文。故除專屬管轄外，因雙方當事人
    之合意，使本無管轄權之法院因而有管轄權，本有管轄權之
    法院即喪失管轄權，合意管轄一經約定，原告即應向合意管
    轄之法院起訴，不得向他法院起訴。準此，當事人以合意定
    第一審管轄法院者，如具備上開法定要件，當事人及法院均
    應受其拘束；民事訴訟法關於合意管轄之規定，除專屬管轄
    外，得排斥其他審判籍而優先適用（最高法院99年度台抗字
    第110號裁定參照）。
二、經查，本件原告起訴主張其與被告及訴外人榮福股份有限公
    司（下稱榮福公司）共同承攬花蓮縣政府之「花蓮縣環保科
    技園區暨循環型生態城鄉建設統包工程」，依兩造與榮福公
    司出具之共同投標協議書所為約定，由原告負責設計規劃，
    原告所占契約金額比率為2.5%，契約價金應由代表廠商即被
    告檢具各成員分別出具之發票及相關文件向業主花蓮縣政府
    統一請領，詎料被告竟未知會原告即逕自代表原告向花蓮縣
    政府請領規劃設計之全部費用，未撥付予原告，爰提起本件
    訴訟等情。惟查，兩造業於上開共同投標協議書第10條第4
    點約定：「因本協議書而生之訴訟，共同投標廠商同意以臺
    灣花蓮地方法院為第一審管轄法院。」有共同投標協議書附
    卷可稽；依前揭說明，本件自應由兩造合意之臺灣花蓮地方
    法院管轄。玆原告向無管轄權之本院起訴，顯係違誤，爰依
    職權將本件移送於該管轄法院。
三、末按，所謂本案之言詞辯論，係指被告於言詞辯論期日或準
    備程序期日，就為訴訟標的之法律關係為實體上之陳述而言
    ；倘被告僅於書狀就為訴訟標的之法律關係為實體上陳述內
    容之記載，未於言詞辯論期日或準備程序期日以言詞加以引
    用，自難謂被告已為本案之言詞辯論。被告既已就本院管轄
    權為異議，並認本件應由兩造合意之臺灣花蓮地方法院審理
    ，而尚未於言詞辯論期日或準備程序期日以言詞就為訴訟標
    的之法律關係為實體上陳述，自無民事訴訟法第25條擬制合
    意管轄規定之適用，附此敘明。
四、依民事訴訟法第28條第1項，裁定如主文。
中    華    民    國   100    年    9     月    30    日
                    民事第五庭  法官  陳蒨儀
以上正本係照原本作成。
如對本裁定抗告須於裁定送達後10日內向本院提出抗告狀，並繳
納抗告費新臺幣1,000元。
中    華    民    國   100    年    9     月    30    日
                                書記官  吳貞瑩